臺灣嘉義地方法院交通事件裁定　　　　　　　　　　九十三年度交聲字第一九八號
　　原處分機關　交通部公路總局嘉義區監理所
　　異　議　人　甲○○
　　即受處分人
右列受處分人因違反道路交通管理處罰條例案件，對於交通部公路總局嘉義區監理所
民國九十三年八月四日所為之裁決（嘉監裁字第裁七○─Ｌ00000000號裁決
書），聲明異議，本院裁定如左：
    主  文
原處分關於汽車駕駛人，駕駛汽車違反道路交通安全規則，因而肇事致人受傷部分所
為之處分撤銷。
甲○○汽車駕駛人，駕駛汽車違反道路交通安全規則，因而肇事致人受傷，記違規點
數參點。
其餘異議駁回。
    理  由
一、原處分機關略以：受處分人甲○○，於民國九十三年三月十八日早上七時五分許
    ，駕駛車牌號碼Ｃ八─三四一八號自用小貨車，在嘉義縣水上鄉柳鄉村一九九之
    二八號前路口，左方車未讓右方車先行肇事，致騎乘車牌號碼Ｇ七七─七三二號
    重型機車之駕駛何蔡麗玉受傷之違規事實，經嘉義縣警察局查獲舉發，受處分人
提出申訴，經向原舉發機關查證違規屬實，該所遂於九十三年八月四日以嘉監裁
    字第裁七○─Ｌ00000000號裁決書，裁處受處分人違反道路交通管理處
    罰條例第四十五條第九款、第六十一條第三項之規定，處罰鍰新臺幣（下同）一
    千元整，吊扣駕駛執照六個月，並依第六十三條第一項第一款記違規點數一點，
    逾期則依裁決書處罰主文裁處，於法並無不合等語。
二、本件受處分人則以：受處分人對於裁決書所載之違規事實並無爭執，惟道路交通
    管理處罰條例第六十一條第三項規定之處罰，業於九十三年四月二十一日修正公
    布，且於同年七月一日施行，有關汽車駕駛人駕駛汽車違反交通安全規則因而致
    人受傷者，修正為記違規點數三點，乃原處分機關仍適用修正前最不利於行為人
    之法令，裁處受處分人吊扣駕駛執照六個月，爰聲明異議，請求撤銷原處分，並
    另為適法之裁定云云。
三、按支線道車不讓幹線道車先行，或兩線均為幹線道或支線道時，左方車不讓右方
    車先行者，處新臺幣六百元以上一千八百元以下罰鍰，併計違規點數一點，道路
    交通管理處罰條例第四十五條第九款、第六十三條第一項第一款定有明文；另道
    路交通管理處罰條例第六十一條第三項規定業於九十三年四月二十一日經總統以
    華總一義字第○九三○○○七七六○一號令修正公布，並於同年月二十三日生效
    ，並經行政院定自九十三年七月一日施行。依修正前道路交通管理處罰條例第六
    十一條第三項雖規定「汽車駕駛人，駕駛汽車違反道路交通安全規則，因而肇事
    致人受傷者，吊扣其駕駛執照三個月至六個月。」然修正後道路交通管理處罰條
    例第六十一條第三項則修正為「汽車駕駛人，駕駛汽車違反道路交通安全規則，
    因而肇事致人受傷者，記違規點數三點。」
四、經查：
  (一)受處分人於上揭時地，駕駛車牌號碼Ｃ八─三四一八號自用小貨車，在嘉義縣水
    上鄉柳鄉村一九九之二八號前路口，左方車未讓右方車先行肇事，致騎乘車牌號
    碼Ｇ七七─七三二號重型機車之駕駛何蔡麗玉受傷之違規事實，經嘉義縣警察局
    查獲舉發等情，有舉發違反道路交通管理事件通知單、裁決書、嘉義縣警察局九
    十三年六月二十一日嘉縣警交字第○九三○○三八八八二號函、臺灣嘉義地方法
    院檢察署檢察官九十三年度偵字第四一六五號不起訴處分書、嘉義市西區調解委
    員會調解筆錄各一份在卷可稽，並經受處分人供承不諱，是受處分人確有如舉發
    違反道路交通管理事件通知單所載之左方車不讓右方車先行、違反道路交通安全
    規則因而肇事致人受傷之違規事實，即堪認定。
  (二)按行政罰雖異於刑事罰，但均屬對於行為人不利之處分，故行政罰在法律之適用
    上，除法律另有規定者外，應類推適用刑法第二條第一項：「行為後法律有變更
    者，適用裁判時之法律，但裁判前之法律有利於行為人者，適用最有利於行為人
    之法律。」此不違反行政目的之實現，自允對於行為人為有利之解釋，始符行政
    程序法第七條、第八條揭櫫之比例原則、信賴保護原則之意旨，此觀之行政罰法
    草案第五條明定：「行為後法律或自治條例有變更者，適用行政機關最初裁罰時
    之法律或自治條例。但裁處前之法律或自治條例有利於受處罰者，適用最有利於
    受處罰者之規定」，亦採從新從輕原則之規定甚明。再行政機關於行為人違反行
    政法裁處時，適用裁處時之法律，但裁處前之法律有利於行為人者，適用最有利
    於行為人之法律。而所謂裁處，包括訴願、行政訴訟之決定或判決（最高行政法
    院八十九年九月十三日八十九年度九月份第一次庭長法官聯席會議決議意旨參照
    ）。又所謂裁處不以原處分機關之行為為限，凡在復查；訴願以迄行政訴訟中，
    尚未裁處確定之案件均有從輕從新原則適用（最高行政法院八十六年判字第六七
    四號判決參照），則對違反行政法之行為人為裁處時，除裁處前之法律有利於行
    為人外，自應以裁處時之法律為裁處之依據。雖道路交通管理處罰條例並未如稅
    捐稽徵法第四十八條之三「納稅義務人違反本法或稅法之規定，適用裁處時之法
    律。但裁處前之法律有利於納稅義務人者，適用最有利於納稅義務人之法律。」
    之相關規定，惟道路交通管理處罰條例所定罰鍰、吊扣證照、記點之裁罰，本屬
    行政罰之性質（參照行政罰法草案第一條、第二條亦將罰鍰、吊扣證照、記點之
    處分均定為行政罰），從而，自有上開法則之適用，核先敘明。
  (三)本件受處分人因前述駕駛汽車違反道路交通安全規則，因而肇事致人受傷之違規
    事實，其行為時間為九十三年三月十八日，而其行為後，上開道路交通管理處罰
    條例第六十一條第三項，業已修正變更。又依「修正前」道路交通管理處罰條例
    第六十一條第三項，對於肇事致人受傷違規行為，不分被害人受傷輕重，法律效
    果一律為「吊扣駕駛執照三至六個月」；而修正後法律，則因被害人受傷輕重情
    形不同，而區分為致人受傷（輕傷）者，記違規點數三點；致人重傷者，吊扣其
    駕駛執照三至六個月；比較新舊法結果，本件受處分人肇事致人受有輕傷，顯以
    新法規定，有利於受處分人，是則依從新從輕之原則，就受處分人違反道路交通
    規則肇事致人受輕傷部分，應依修正後之道路交通管理處罰條例第六十一條三項
    前段裁處記違規點數三點。
五、至原處分機關雖以：依交通部九十三年六月二十九日交路字第０九三００四０四
    三一號函轉法務部意見，及最高行政法院七十二年判字第一六五一號判例、八十
    一年判字第九七六號判決，均採「實體從舊」原則，而前揭函示及行政法院判例
    ，有拘束各級行政機關效力，而主張原處分並無不當云云。然中央或地方機關依
    職權，所發布規章，或對法規適用所表示見解（如主管機關就法規所為函釋），
    對於獨立審判法官，並無法律上拘束力，法官於審理案件時，應秉其學識、經驗
    及良知，依據法律，認定事實，適用法律，其於適用法律時，更應本其確信法律
    見解，解釋法律而適用之，此為憲法保障法官，依據法律獨立審判精神所在（釋
    字第二一六號解釋參照）。是揆諸前揭說明，本院處理此事件仍得依據法律表示
    合法適當之見解，且前開判例，係針對中央法規標準法第十八條規定所為闡釋，
    與本件情形尚屬有間，於本件自無適用餘地，是原處分機關前開主張，顯無理由
    。
六、原處分機關就受處分人違規行為，依行為時法律裁處，即依「修正前」同條例第
    六十一條第三項規定，裁處受處分人吊扣駕駛執照六個月，而未適用較有利於受
    處分人之「修正後」道路交通管理處罰條例第六十一條第三項規定，遽予裁罰，
    容有未洽，受處分人聲明異議，即有理由，是原處分就此部分應予撤銷，另依新
    法規定予以記違規點數三點，諭知如主文第二項所示，以資適法。至受處分人左
    方車不讓右方車先行部分，原處分機關依道路交通管理處罰條例第四十五條第九
    款之規定，處罰鍰一千元整，並依第六十三條第一項第一款記違規點數一點，核
    無不當，受處分人就此部分聲明異議為無理由，應予駁回。
七、據上論斷，應依道路交通管理處罰條例第八十七條第二項、道路交通案件處理辦
    法第十九條、第二十條前段，裁定如主文。
中      華      民      國    九十三    年     十一     月    二十九    日
                                臺灣嘉義地方法院交通法庭
                                    法  官    卓春慧
右正本證明與原本無異。
如不服本裁定，應於裁定送達後五日內向本院提出抗告狀（應附繕本）。
中      華      民      國    九十三    年     十一    月     三十      日
                                    書記官    陳冠學
